臺灣臺中地方法院民事判決　　　　　100年度訴字第1659號
原　　　告　方惠珍
被　　　告　劉淑燕
訴訟代理人　許景鐿律師
上列當事人間損害賠償事件，原告提起刑事附帶民事訴訟之損害
賠償事件，經本院刑事庭裁定移送（100年度中簡附民字第4號）
，本院於民國100年7月18日言詞辯論終結，判決如下：
    主  文
被告應給付原告新台幣壹拾捌萬元，及自民國一○○年一月十三
日起至清償日止，按年息百分之五計算之利息。
原告其餘之訴駁回。
本判決得假執行。但被告以新台幣壹拾捌萬元為原告預供擔保後
，得免為假執行。
原告其餘假執行之聲請駁回。
    事實及理由
壹、程序部分
    按訴狀送達後，原告不得將原訴變更或追加他訴，但擴張或
    減縮應受判決事項之聲明者，不在此限。民事訴訟法第255
    條第1項第3款定有明文。本件原告原起訴請求被告給付原告
    新台幣（下同）100萬元，及自起訴狀繕本送達翌日即民國
    99年12月30日起至清償日止，按年息5%計算之利息。嗣起訴
    後，於100年7月18日言詞辯論期日當庭更正請求被告給付原
    告100萬元，及自起訴狀繕本送達翌日即100年1月13日起至
    清償日止，按年息5%計算之利息，並經記明筆錄在卷。本院
    審酌原告上開請求，其訴訟標的及請求之原因事實與原訴仍
    屬相同，僅遲延利息起算日之更正，依首揭法條規定，即無
    不合，應予准許，合先敘明。
貳、實體部分
一、原告起訴主張：被告為臺中市○○區○○路333號「凱撒金
    邸大樓」住戶，原告則為該大樓社區總幹事。被告因繳納管
    理費及開立收據的問題，對原告心生不滿，於民國99年9月
    30日11時40分許，原告在上開大樓1樓大廳辦公室內時，被
    告竟基於公然侮辱及恐嚇危害安全之犯意，在不特定人得共
    見共聞之情形下，接續以「瘋查某！恁在瘋瘋，要瘋返去恁
    家！（台語）」、「愛錢就返去賺啦！躺著賺。（台語）」
    、「俗仔你出來啊！（台語）」、「骯髒鬼嘛嘸用安捏！（
    台語）」、「瘋也嘸免瘋這款的。（台語）」、「看你要爬
    去叨位無人會管啦！（台語）」、「蓋頭鰻阿不知死活，抹
    見抹笑，恁知嘸。（台語）」：「恁母卡好咧！瘋查某！（
    台語）」、「臉皮厚的機關槍都沒辦法。（國語）」、「王
    八蛋！（國語）」、「恁瘋恁嘛瘋少一點！（台語）」、「
    任祖媽高興啦！啊無恁係要按怎！返去讓人幹啦！恁那兩粒
    卡大粒卡贏人而已，嘸恁那裡贏人。（台語）」、「恁瘋卡
    少咧好嘸！（台語）」、「瘋狗母咧！（台語）」，「恁愛
    人幹喔！（台語）」、「很不要臉，以為恁很行！（台語）
    」、「恁有啥咪可以囂張，恁是我家養的一隻狗安捏而已（
    台語）」、「瘋狗母（台語）」、「骯髒鬼（台語）」、「
    抹見抹笑！嘸聽到無！（台語）」等語，侮辱原告，致原告
    人格受到貶損；被告復接續以「有本事恁來啊，恁祖媽專門
    等妳也嘸要緊啊！（台語）」、「恁出來講啊！（台語）」
    、「恁給我拿錢，恁不用收據給我，到晚上恁沒給我，我開
    會我就下來翻，嘸恁試試看。（台語）」、「恁坐在那，恁
    坐的是啥人的地，愛我翻臉喔，連那張椅子，我都不給恁坐
    （台語）」、「不然我要是在這，每經過這一趟，我就罵一
    次（台語）」等加害原告之身體、名譽之言語，恫嚇原告，
    致原告心生畏懼，而生危害於原告之安全。且被告以其大哥
    為立人高中校長，官說施加壓力，要原告和解，否則工作不
    保。又向住戶哭訴，甚於11月21日大廳公佈欄及電梯內佈告
    欄上書寫要原告敢做敢面對等，復於11月24日書寫原告逼繳
    管理費不擇手段，更要求凱撒金邸大樓管理委員會向原告所
    任職之公司反應將原告解職。嗣被告於100年1月11日更夥同
    住戶自11時36分許至12時16分威逼原告簽立和解書；於1月
    12日投函至全體社區住戶信箱，欲逼原告離開社區；於1月
    13日再投書函予原告辦公桌，上開行為在在令原告精神不堪
    負荷。而原告擔任立委助理、縣議員秘書及社區經理人，服
    務業齡達20餘年、任職管理服務業8年多，被告上開行為足
    以貶抑原告人格及社會評價，嚴重侵害名譽人格權，爰依民
    法第184條第1項前段及195條第1項規定請求被告給付損害賠
    償及其法定遲延利息。並聲明：1.被告應給付原告100萬元
    ，及自起訴狀繕本送達翌日即100年1月22日起至清償日止，
    按年息5%計算之利息。2.願供擔保請准宣告假執行。
二、被告則以：不爭執本院100年度中簡字第81號刑事判決認定
    之犯罪事實。本件被告確曾於99年9月30日在「凱撒金邸大
    樓一樓」與原告因「被告房屋內牆壁滲水污損與停車位管理
    費」繳納事宜生有爭執，進而情續失控、胡言亂語，引發「
    糖尿病」、「癲癇症」舊疾，致於言語上對原告有所冒犯，
    對此深感抱歉，並願以5萬元作為賠償其精神上之損失。惟
    被告乃身罹多重病症之60歲婦人，不可能會對原告有危害其
    職業、工作之實害行為，事發當時即99年9月30日純粹是「
    一時失常之亂語」，請原告釋懷，勿須掛念被告之失常言語
    。並聲明：1.原告之訴及其假執行之聲請均駁回。2.如受不
    利之判決，願供擔保請准宣告免為假執行。
三、兩造不爭執事項：
    被告劉淑燕為臺中市○○區○○路333號「凱撒金邸大樓」
    住戶，原告方惠珍則為該大樓社區總幹事。劉淑燕因繳納管
    理費及開立收據的問題，對方惠珍心生不滿，於民國99 年9
    月30日11時40分許，方惠珍在上開大樓1樓大廳辦公室內時
    ，劉淑燕竟基於公然侮辱及恐嚇危害安全之犯意，在不特定
    人得共見共聞之情形下，接續以「瘋查某！恁在瘋瘋，要瘋
    返去恁家！（台語）」、「愛錢就返去賺啦！躺著賺。（台
    語）」、「俗仔你出來啊！（台語）」、「骯髒鬼嘛嘸用安
    捏！（台語）」、「瘋也嘸免瘋這款的。（台語）」、「看
    你要爬去叨位無人會管啦！（台語）」、「蓋頭鰻阿不知死
    活，抹見抹笑，恁知嘸。（台語）」：「恁母卡好咧！瘋查
    某！（台語）」、「臉皮厚的機關槍都沒辦法。（國語）」
    、「王八蛋！（國語）」、「恁瘋恁嘛瘋少一點！（台語）
    」、「任祖媽高興啦！啊無恁係要按怎！返去讓人幹啦！恁
    那兩粒卡大粒卡贏人而已，嘸恁那裡贏人。（台語）」、「
    恁瘋卡少咧好嘸！（台語）」、「瘋狗母咧！（台語）」，
    「恁愛人幹喔！（台語）」、「很不要臉，以為恁很行！（
    台語）」、「恁有啥咪可以囂張，恁是我家養的一隻狗安捏
    而已（台語）」、「瘋狗母（台語）」、「骯髒鬼（台語）
    」、「抹見抹笑！嘸聽到無！（台語）」等語，侮辱方惠珍
    ，致方惠珍人格受到貶損；劉淑燕復接續以「有本事恁來啊
    ，恁祖媽專門等妳也嘸要緊啊！（台語）」、「恁出來講啊
    ！（台語）」、「恁給我拿錢，恁不用收據給我，到晚上恁
    沒給我，我開會我就下來翻，嘸恁試試看。（台語）」、「
    恁坐在那，恁坐的是啥人的地，愛我翻臉喔，連那張椅子，
    我都不給恁坐（台語）」、「不然我要是在這，每經過這一
    趟，我就罵一次（台語）」等加害方惠珍之身體、名譽之言
    語，恫嚇方惠珍，致方惠珍心生畏懼，而生危害於方惠珍之
    安全，經本院臺中簡易庭以100年度中簡字第81號判處有期
    徒刑2月確定。
四、法院之判斷：
    原告主張被告有公然侮辱及恐嚇危害安全之行為，而妨害原
    告名譽、安全，請求被告負擔損害賠償責任，為被告以前詞
    置辯，則本件應審究者厥為：被告上開行為是否屬侵害原告
    人格及名譽權利之侵權行為？原告得否依民法第184條第1項
    前段及第195條第1項對被告請求損害賠償？經查：
（一）查原告主張被告於99年9月30日11時40分許，被告在「凱
      撒金邸大樓」1樓大廳辦公室內時，基於公然侮辱及恐嚇
      危害安全之犯意，在不特定人得共見共聞之情形下，為上
      開不爭執事項所載之言語，致原告人格受到貶損、原告心
      生畏懼，而生危害於原告之安全等情，為被告所不爭執。
      而被告上開行為經本院臺中簡易庭以100年度中簡字第81
      號判處有期徒刑2月確定，亦有上開刑事案卷影本附卷可
      憑，自堪信為真實，是被告上開公然侮辱、恐嚇危害安全
      之行為堪予認定。
（二）按故意或過失不法侵害他人權利者，應負損害賠償責任；
      不法侵害他人之身體、健康、名譽、自由、信用、隱私、
      貞操，或不法侵害其他人格法益而情節重大者，被害人雖
      非財產上之損害，亦得請求賠償相當之金額，民法第184
      條第1項前段、第195條第1項前段分別定有明文。本件被
      告於99年9月30日11時40分在凱撒金邸大樓1樓大廳辦公室
      內，公然指責原告上開侮辱話語及出言恐嚇原告，顯已侵
      害原告之名譽及安全，自屬對原告實施侵權行為。從而，
      原告依民法第184條第1項、第195條第1項規定，請求被告
      賠償其損害，自屬有據。
（三）次按以人格權遭遇侵害，受有精神上之痛苦，而請求慰藉
      金之賠償，其核給之標準，須斟酌雙方之身分、資力與加
      害程度及其他各種情形核定相當之數額。且所謂「相當」
      ，應以實際加害情形與其名譽影響是否重大及被害人之身
      分、地位與加害人之經濟情況等關係定之（最高法院86年
      度臺上字3537號判決意旨參照）。查本件原告台南高職畢
      業月薪3萬元，被告高職畢業、現無工作，業經兩造陳明
      在卷；又原告名下有房屋1筆、土地2筆、投資1萬元，99
      年度有薪資所得335,276元、股利所得400元，98年度有薪
      資所得140,927元、股利所得178元，97年度有薪資所得20
      7,186元、利息所得1,100元；被告名下有房屋2筆、土地2
      筆、汽車1輛、投資數筆共208,130元，99年度有薪資所得
      288,000元、利息所得301元、股利所得49,868元，98年度
      有薪資所得288,000元、利息所得33元、股利所得44,65 3
      元，97年度有薪資所得288,000元、利息所得45元、股利
      所得65,219元，亦有本院依職權調閱之兩造稅務電閘門財
      產所得調件明細表各1份附卷可憑，本院審酌上情、被告
      上開言論之動機、兩造之身分、地位，及原告因被告之妨
      害名譽及恐嚇之侵權行為所受精神上之痛苦等一切情狀，
      認原告請求被告賠償精神慰撫金100萬元，尚屬過高，以
      命被告給付18萬元為其精神損害之慰撫金為適當，超出部
      分之請求，不應准許。
（四）綜上所述，原告依侵權行為損害賠償請求權，請求被告給
      付18萬元，及自起訴狀繕本送達被告之翌日即100年1月13
      日起至清償日止，按年息5%計算之利息，為有理由，應予
      准許；逾此部分之請求，即屬無理由，應予駁回。
四、本件兩造原告勝訴部分屬所命給付金額未逾50萬元之判決，
    爰依民事訴訟法第389條第1項第5款依職權宣告假執行；被
    告陳明願供擔保請准免為假執行，經核尚無不符，爰酌定相
    當之擔保金額併宣告之。至於原告敗訴部分，原告假執行之
    聲請無所依附，併予駁回。
五、又本件原告提起刑事附帶民事訴訟，經本院刑事庭依刑事訴
    訟法第504條第1項規定裁定移送前來，尚無庸繳納裁判費，
    且在本院訴訟繫屬期間，亦未滋生其他訴訟費用問題，故不
    發生訴訟費用負擔事項，併此敘明。
六、本件判決之基礎已臻明確，兩造其餘之攻擊防禦方法及舉證
    ，核與判決無影響，毋庸一一論列，併此敘明。
七、據上論結，本件原告之訴為一部有理由，一部無理由，依民
    事訴訟法第389條第1項第5款、第392條第2項，判決如主文
    。
中    華    民    國    100    年    7    月    29    日
                  民事第一庭    法  官  周玉蘭
以上正本係照原本作成。
如對本判決上訴，須於判決送達後20日內向本院提出上訴狀（須
附繕本）。如委任律師提起上訴者，應一併繳納上訴審裁判費。
中    華    民    國    100    年    7    月    29    日
                                書記官  董美惠